最高法院刑事判決　　　　　　　　　　　　　　　　八十七年度台非字第二八四號
　　上訴人　最高法院檢察署檢察總長
　　被　告　甲○○　男
右上訴人因被告違反槍彈藥刀械管制條例案件，對於台灣高等法院台中分院中華民
國八十七年三月三十一日第二審確定判決（八十七年度上易字第六七六號，起訴案號
：台灣南投地方法院檢察署八十六年度偵字第五一六三號），認為違法，提起非常上
訴，本院判決如左：
    主  文
原判決關於違背法令部分撤銷。
    理  由
非常上訴理由稱：「按判決不適用法則或適用不當者為違背法令。刑事訴訟法第三百
七十八條定有明文。又刑法第二條第一項規定，行為後法律有變更者，適用裁判時之
法律。但裁判前之法律有利於行為人者，適用最有利於行為人之法律。此所指之法律
，應較刑之範圍為廣。比較時，應就罪刑有關之共犯、未遂犯、連續犯、牽連犯、結
合犯以及累犯加重、自首減輕暨其他法定加、減原因，加減例等一切情形，綜其全部
之結果而為比較。再適用有利於行為人之法律處斷，且應就罪刑有關之一切情形，比
較其全部之結果而為整個之適用，不能割裂而分別適用有利益之條文。有貴院二十四
年上字第四六三四號（非常上訴書誤載為四六三六號）、二十七年上字第二六一五號
判例可供參照。本件被告甲○○於八十六年二、三月間某日犯未經許可無故持有可發
射子彈具有殺傷力之改造玩具手槍及土造子彈罪，於同年九月三十日夜間九時許向警
察人員自首並報繳其所持有之槍、彈而接受裁判。觸犯當時有效之槍砲（）彈藥刀
械管制條例第十條第三項及第十一條第三項之罪。由於槍砲（）彈藥刀械管制條例
於被告行為後之八十六年十一月二十四日修正公布施行。原第十條第三項及第十一條
第三項經修正改列為第十一條第四項及第十二條第四項，並分別提高其刑度。原判決
依刑法第二條第一項規定，適用有利於被告之修正前之該條例第十條第三項及第十一
條第三項論罪，本無不合。惟其竟不適用修正前之該條例第十三條之二第一項而割裂
適用修正後之該條例第十八條第一項為免刑之諭知，揆諸首開說明，顯屬違法。案經
確定，關係法律之正確適用，合依刑事訴訟法第四百四十一條、第四百四十三條提起
非常上訴，以資糾正。」
本院按有罪之判決，關於主、從刑之宣告或刑之加重、減輕或免除等事項所適用之法
律，除別有規定外，應本於統一性及整體性之原則，為一體之適用，其相關之條文，
不能與所適用於論罪之法律，任意割裂而紊亂其系統。本件原判決認定被告自民國八
十六年二、三月間起，未經許可無故持有可發射子彈，具有殺傷力之改造玩具手槍一
支及土造子彈二發，迄同年九月三十日，向警方自首並報繳該槍彈而接受裁判等情。
因被告行為後，槍彈藥刀械管制條例業經修正為槍砲彈藥刀械管制條例，於八十六
年十一月二十四日公布施行（同月二十六日生效），原判決既已依刑法第二條第一項
比較新舊法輕重之結果，而適用修正前槍彈藥刀械管制條例第十條第三項、第十一
條第三項，並按想像競合犯之例，從一重論被告以該條例第十條第三項之未經許可無
故持有可發射子彈具有殺傷力之改造玩具手槍罪，則關於被告自首並報繳其持有之（
全部）槍、彈，修正前後之上開條例雖均設有應予減輕或免除其刑之規定，惟依首揭
說明，自應一體適用修正前該條例第十三條之二第一項前段之規定，始為適法，乃原
判決竟予割裂，而依修正後之現行條例第十八條第一項為免除其刑之諭知，顯有適用
法則不當之違法。案經確定，非常上訴意旨執以指摘，為有理由，惟原判決尚非不利
於被告，應由本院僅將其關於違背法令部分撤銷，以資糾正。
據上論結，應依刑事訴訟法第四百四十七條第一項第一款前段，判決如主文。
中      華      民      國    八十七    年      九      月     十七     日
                              最高法院刑事第六庭
                                  審判長法官  黃  劍  青
                                        法官  劉  敬  一
                                        法官  邵  燕  玲
                                        法官  張  清  埤
                                        法官  林  茂  雄
      右正本證明與原本無異
                                              書  記  官
中      華      民      國    八十七    年      九      月    二十二    日
                                                                      Ｑ
